臺灣板橋地方法院交通事件裁定　　　 100年度交聲字第3011號
　　　　　　　　　　　　　　　　　 100年度交聲字第3012號
原處分機關　交通部公路總局臺北區監理所板橋監理站
異　議　人　葉漢宗
即受處分人
上列異議人因違反道路交通管理處罰條例案件，對於交通部公路
總局臺北區監理所板橋監理站於民國100 年9 月5 日以板監裁字
第裁41-C00000000號及41-C00000000號違反道路交通管理事件裁
決書所為之裁決處分，聲明異議，本院裁定如下：
    主  文
異議駁回。
    理  由
一、原處分意旨略以：異議人即受處分人葉漢宗駕駛車牌號碼M6
    2-326 號重型機車，於民國100 年7 月25日1 時27分許，在
    台二線陽金公路口（金山往萬里方向），因有「駕車行經有
    燈光號誌管制之交岔路口闖紅燈」之違規事實，經新北市政
    府警察局金山分局警員當場攔查，並告知異議人闖紅燈之事
    實，並命其出示駕、行照等資料供查核，惟異議人置之不理
    未出示證件即進入超商，執勤員警乃記其車（型）號，因有
    「駕車行經有燈光號誌管制之交岔路口闖紅燈」及「拒絕接
    受稽查而逃逸」之違規事實，為新北市政府警察局金山分局
    員警掣單逕行舉發，嗣經異議人申訴，原處分機關函查結果
    ，認異議人確有前述之違規事由，爰分別依道路交通管理處
    罰條例第53條第1 項及第60條第1 項之規定，各裁處罰鍰新
    臺幣（下同）1,800 元、3,000 元，同時各依同條例第63條
    第1 項第3 款、第1 款（裁決書漏載第3 款、第1 款）規定
    各記違規點數3點、1點等語。
二、異議意旨略以：伊於前揭時間騎乘本件機車，將機車停放在
    超商門口，係警察在拍伊機車之車牌號碼，伊當時向警察表
    示如伊違規請調監視器，而警察告知伊闖紅燈，要伊拿出駕
    照，伊向警察表示未帶駕照，並未置之不理，亦無不服稽查
    之情事，爰依法聲明異議云云。
三、查證人即舉發警員李重翰警員於本院調查時結證稱：「法官
    問：舉發當日之情形為何？證人答：當時我從陽金公路下來
    ，我往金山市區方向是綠燈，當時有5 台重機車從石門台二
    線方向過來，當時我就納悶說，我這個方向是綠燈，為何那
    5 台機車會一直過來，闖紅燈到統一超商的門口，我就過去
    ，那5 台機車並未熄火，駕駛人都還在車上，我就過去問他
    們是不是闖紅燈，其中一位葉姓駕駛人（即異議人葉漢宗）
    表示，剛才是黃燈。然後，我請他們出示駕照、行照，他們
    都不願意出示，我就表示我要回去調監視器，查看有無闖紅
    燈，他們覺得他們沒有闖紅燈。他們就直接進入超商。我就
    現場把他們5 台機車車牌拍下來，然後他們也沒有理我，我
    就回去調路口監視器，然後我就逕行舉發。法官問：為何你
    會開不服稽查之舉發單？證人答：當時我只送闖紅燈舉發單
    ，後來因為他們不配合出示駕照，我才開的。法官問：當時
    異議人，有無向你表示他沒有帶駕照、行照。證人答：當時
    都沒有人理我，也沒有人出示駕照、行照。只跟我表示他們
    沒有闖紅燈。我就向他們表示我回去調閱監視錄影畫面，逕
    行舉發。他們說，你就去調，然後進入超商，就不理我了。
    異議人並無跟我表示他沒有帶駕照、行照。」（見本院卷附
    100 年9 月27日訊問筆錄），並有本件舉發通知單及李重翰
    警員所庭呈當日監視器錄影之光碟附卷可稽，又李重翰與異
    議人素不相識，亦無怨隙，當無僅為單純舉發異議人交通違
    規事件，即甘冒本身違犯刑事偽證罪責之風險，而仍虛偽陳
    述誣陷異議人之理。況交通警員製單舉發違規事實，本質上
    係公務員依法執行職務之行為，如有枉法構陷或為不實記載
    之行為，亦需負擔嚴厲之刑事責任，國家並以此擔保公務員
    能忠實執行職務，故於未裝設自動感應攝影器材路段，就闖
    紅燈等一瞬間突發之交通違規行為，因無法期待警員於發現
    後能及時攝影取證，事實上同僅能仰賴舉發警員目視為之，
    別無其他舉證之可能。是李重翰所為之證詞應堪採信。次按
    ，行車管制號誌顯示為圓形紅燈者，其意義為車輛禁止通行
    ，不得超越停止線或進入路口，道路交通標誌標線號誌設置
    規則第206 條定有明文，故汽機車駕駛人行進至有燈光號誌
    管制之交岔路口，其行進自應遵守燈光號誌之指示，而燈光
    號誌顯示為紅燈即應停止，不得有繼續超越停止線進入路口
    之行為，否則即屬道路交通法規所定之闖紅燈行為。查證人
    李重翰如前述已證稱異議人於100 年7 月25日1 時27分許，
    駕駛車牌號碼M6 2-326號重型機車，在台二線陽金公路口（
    金山往萬里方向），因有駕車行經有燈光號誌管制之交岔路
    口闖紅燈之違規事實等語明確，復有新北市政府警察局金山
    分局100 年9 月15日新北警金交裁字第1000018445號函在卷
    可佐。從而，異議人辯以其未闖紅燈云云，顯無可採。
四、又汽車駕駛人，駕駛汽車有違反道路交通管理處罰條例之行
    為，經交通勤務警察或依法令執行交通稽查任務人員制止時
    ，不聽制止或拒絕停車接受稽查而逃逸者，除按各該條規定
    處罰外，處3,000 元以上6,000 元以下罰鍰，並記違規點數
    1 點，同條例第60條第1 項、第63條第1 項第1 款分別定有
    明文。而對交通違規不服稽查取締之事實認定，須經攔停稽
    查而有下列情事之一者：一、拒絕查驗駕照、行照或其他足
    徵稽查之文件者；二、拒絕停靠路邊接受稽查者；三、以消
    極行為不服從稽查者；四、經以警報器、喊話器呼叫靠邊停
    車而不靠邊停車接受稽查取締或逃逸者，有內政部警政署70
    年7 月13日警署交字第19418 號函可參。
五、復查：異議人於於100 年7 月25日1 時27分許，駕駛車牌號
    碼M62-326 號重型機車，在台二線陽金公路口（金山往萬里
    方向），因有違反駕車行經有燈光號誌管制之交岔路口闖紅
    燈之違規行為（此部分違規行為已如上述），經警員李重翰
    依法攔停，並命其出示駕照、行照以供查核；惟異議人置之
    不理後進入超商，因有「攔停後，拒絕接受稽查而逃逸」之
    違規行為，為員警掣單逕行舉發等情，有新北市政府警察局
    100 年8 月1 日新北市警交大字第C00000000 號舉發違反道
    路交通管理事件通知單通知聯影本1 紙在卷可稽。雖異議人
    以前開情詞置辯，惟查，證人即本件舉發員警李重翰於本院
    調查時具結證述綦詳已如上述（見本院卷附100 年9 月27日
    訊問筆錄），此外復有新北市政府警察金山分局100 年9 月
    15日新北警金交裁字第1000018445號函附卷可稽。又審諸證
    人即舉發警員李重翰上開證述內容連續且完整，已就本件違
    規情節及舉發經過證述綦詳，並無不合常理或矛盾之處，復
    於本院訊問時具結以擔保其證言之憑信性，再參以證人與異
    議人並無恩怨，針對執行勤務過程中偶然發生之交通違規情
    事，衡情當無甘冒涉犯偽證罪之風險，蓄意虛構違規事實，
    設詞誣攀異議人之理。再佐以交通警察製單舉發違反道路交
    通管理處罰條例所列之違規事實，本質上為行政處分，係公
    務員基於職務上之公權力，依法就特定之具體事件所為之具
    公法上效果之單方面行政行為，如無形式上顯然之瑕疵可指
    ，基於公務員為公法上行為具有公信力之原則，該行政行為
    當可被推定為真正，其據以依法處分之事實認定亦為正確無
    誤，此與民事訴訟法第355 條第1 項規定：「文書，依其程
    式及意旨得認作公文書者，推定為真正。」之情形相同，本
    此公信原則，立法者乃賦予行政機關制定違反道路交通管理
    事件統一裁罰基準及處理細則，使執勤警員得當即處分，以
    達其維護交通秩序、安全之行政目的。而本件執行舉發之警
    員為執行交通、治安勤務之公務員，其觀察程度自較一般人
    更為專注，且異議人又未能就警員之舉發有誤或違法之情形
    ，提出相關證據以供調查，亦查無任何證據足資證明警員有
    捏造事實違法取締之情事，則執勤警員本其維護交通秩序、
    安全職責所為之舉發，自應受到合法、正確之推定。
六、次按道路交通管理處罰條例第60條第1 項規定係就「汽車駕
    駛人拒絕停車接受交通勤務警察稽查而逃逸」之行為予以處
    罰，汽車駕駛人有違反上開條例之行為，接受交通勤務警察
    停車之指示後，未停車接受稽查並駛離現場，固屬該項規定
    所處罰之逃逸行為；如汽車駕駛人雖停車，惟未配合交通勤
    務警察執行稽查程序，亦未徵得交通勤務警察之許可，逕將
    車輛駛離，而使交通勤務警察無法完成稽查時，則該駛離之
    行為，亦與逃逸行為無異，自仍該當上開規定處罰之要件。
    故依證人李重翰上開之證述：其示意異議人有闖紅燈之違規
    行為，並請異議人出示證件，詎異議人置之不理，逕行進入
    超商購物而離開現場之情節，顯見異議人明知舉發員警當時
    欲就其駕車行經有燈光號誌管制之交岔路口闖紅燈之違規行
    為進行稽查，惟其拒不出示證件，並於舉發員警尚在執行稽
    查程序中，未徵得許可，逕自離開現場，其主觀上確有拒絕
    接受稽查之故意，要屬明確；且其所為已造成交通勤務警察
    執行交通稽查任務之困難，使舉發警員無法查明車輛所懸掛
    之車牌是否正確、實際之駕駛人為何人、駕駛人是否隨身攜
    帶駕駛執照及行車執照、上揭執照是否逾期等情，因此駕駛
    人即異議人葉漢宗確有如上開拒絕查驗駕照、行照或其他足
    徵稽查之文件者或係以消極行為不服從稽查等情形。況異議
    人未待舉發警員稽查行為完成後，即逕自離開現場，此與拒
    絕停車接受稽查之行為，並無不同，其不服稽查而有逃逸之
    情事，洵堪認定。至異議人辯以當時並未有闖紅燈之違規行
    為云云，惟異議人之認知縱與警員所舉發之違規情節不符，
    異議人得依循申訴或異議等途徑予以救濟，非得片面藉詞並
    無違規行為，即拒絕接受交通警察勤務之稽查，是其所辯當
    無可取。
七、綜上所述，異議人駕駛本件機車行經有燈光號誌管制之交岔
    路口闖紅燈及拒絕停車接受稽查而逃逸之違規事證明確，原
    處分機關分別依道路交通管理處罰條例第53條第1 項、第63
    條第1 項第3 款及第60條第1 項、第63條第1 項第1 款等規
    定各裁處異議人罰鍰1,800 元、3,000 元，同時各記違規點
    數3 點、1 點，於法核無違誤。故本件異議為無理由，應予
    駁回。
據上論斷，應依道路交通管理處罰條例第87條第2 項，道路交通
事件處理辦法第18條，裁定如主文。
中    華    民    國   100    年    10    月    5     日
                 刑事第二十四庭   法  官  潘  長  生
以上正本證明與原本無異。
如不服本裁定應於送達後5日內向本院提出抗告狀。
                                  書記官  陳  褘  翎
中    華    民    國   100    年    10    月    6     日